臺灣高等法院高雄分院刑事判決　　　　　九十年度上更(一)字第四五號
　　上訴人
　　即被告　　　丁○○
右上訴人因搶奪案件，不服臺灣高雄地方法院八十九年度訴字第八八九號中華民國九
十年五月十一日第一審判決（起訴案號：臺灣高雄地方法院檢察署八十九年度偵字第
二八七六、六二六五號），提起上訴，判決後，經最高法院發回更審，本院判決如左
：
      主      文
原判決撤銷。
丁○○無罪。
      理      由
一、公訴意旨略以：被告丁○○基於概括之犯意，於民國八十八年十月二十五日二時
    十分許，與不詳年籍男子，共同騎乘機車，行經高雄市苓雅區○○○○○路口，
    搶奪乙○○背於肩上之皮包，得手後逃逸時，遺留指紋於置放在機車腳踏板之安
    全帽上，復於八十九年一月十三日十四時十分許，以同一手法，夥同不詳年籍綽
    號「俊宏」之男子，共乘機車，行經高雄市○○區○○路九七號前，搶奪丙○○
    之皮包乙只（內有現金七千元、ＮＯＫＩＡ型行動電話乙支、支票二張、信用卡
    乙張、存摺乙本、提款卡四張、身分證等物品），得手後即予分贓，現金由二人
    平分，其餘物品在逃逸途中丟棄，因認被告丁○○不無連續觸犯刑法第三百二十
    五條第一項之搶奪罪嫌云云。
二、按犯罪事實應依證據認定之，無證據不得推定其犯罪事實，又被告之自白與事實
    相符者，固得採為證據，然自白不得作為有罪判決之唯一依據，仍應調查其他必
    要之證據，以察其是否與事實相符，又不能證明被告犯罪者，應諭知無罪之判決
    ，刑事訴訟法第一百五十四條、第一百五十六條第一、二項、第三百零一條第一
    項定有明文。又按刑事訴訟法上所謂認定犯罪事實之證據，係指足以認定被告確
    有犯罪行為之積極證據而言，如未能發現相當證據或證據不足以證明，自不能以
    推測或擬制之方法，以為裁判基礎，最高法院二十九年上字第三一０五號及四十
    年台上字第八十六號分別著有判例；又認定不利於被告之事實，須依積極證據，
    苟積極證據不足為不利被告之認定時，即應為有利於被告之認定，更不必有何有
    利之證據，最高法院三十年上字第八一六號判例參照。
三、公訴人認被告丁○○涉有右開搶奪犯行，無非以被告搶奪時曾留置指紋於安全帽
    上遭查獲，經指紋比對，該安全帽上之指紋與被告之指紋相同，有內政部警政署
    刑事警察局指紋鑑定書在卷可稽，核與被害人乙○○、丙○○指訴相符，復有照
    片二張可資佐證等情，為其論據。惟訊據上訴人即被告丁○○堅決否認有搶奪犯
    行，辯稱：伊前因搶奪案被判罪服刑假釋後，即在葬儀社工作，未再犯搶奪案，
    八十八年十月二十五日伊並未到高雄市○○○○○路口，伊不知苓雅分局如何取
    得安全帽，至伊於警訊時自白在楠梓區搶奪財物，係非基於自由意思所為之陳述
    ，該陳述並非真實，伊以前曾犯搶奪二十七件，因是伊做的，伊即承認，本案並
    非伊所為，伊絕不承認云云。
四、經查被害人乙○○係於八十八年十月二十五日凌晨二時五分許，搭乘其妹高淑卿
    所騎之機車，在高雄市○○區○○路與三多四路口，為二名未戴安全帽年約十八
    歲瘦高之男子騎機車由後座搶走其背在右側之皮包，該二歹徒即由新光路由東向
    西逃逸之事實，業據乙○○於高雄市政府警察局苓雅分局成功路派出所訊問時供
    述明確（見苓雅分局卷第一頁），該筆錄雖漏未記載日期，但據證人即製作筆錄
    之警員徐昌宏於本院審理時到庭證稱：乙○○與她妹妹係在被搶後約過三十分鐘
    來報案的，她不知搶奪之歹徒是何人，但有提到有一位計程車司機去追歹徒，伊
    有問該計程車之車號，但她說未記得，伊並無印象有計程車司機拿安全帽來派出
    所等語（見本院九十一年三月一日筆錄），由證人徐昌宏上開證詞，足見該筆錄
    應係於案發後約過三十分即同日凌晨二時餘所製作，且於製作筆錄時，絕無計程
    車司機拿安全帽前來派出所之情事，蓋當時如有計程車拿安全帽前來告以該安全
    帽係歹徒所有，證人徐昌宏豈會毫無印象，且偵訊筆錄亦無片語隻字提及此事﹖
    乃事隔多日，高雄市政府警察局苓雅分局竟於同年十一月九日由一頂安全帽採得
    指紋，而於同年十一月十一日送請內政部警政署刑事警察局鑑定，該局於同年十
    一月十八日鑑定結果，認安全帽上之指紋與該局檔存之被告丁○○指紋相同，有
    該局指紋鑑定書附卷可稽（見苓雅分局卷第五－一０頁），苓雅分局遂於同年十
    一月二十五日傳訊被害人乙○○，據乙○○在該分局供稱：伊被搶後，由伊妹妹
    騎機車到派出所報案，而伊則攔下一部計程車由後追緝歹徒，但被逃脫，伊即要
    司機載伊回派出所，伊付了車資後，司機不甘心，仍前往追緝方向，看見歹徒二
    人，即以計程車慢速衝撞，結果歹徒放在機車踏板上之安全帽掉落路上，該司機
    即將之拾回派出所，要求採指紋送比對等語（見苓雅分局卷第三頁），其於原審
    審理時仍為相同之供述，且稱：「計程車司機有跟我講安全帽是如何來的」等語
    （見原審卷第二二頁、九七頁），另證人即為被害人乙○○製作筆錄之苓雅分局
    刑警簡仟住（原名簡清住）於本院審理時證稱：搶案發生伊原不知情，係因有計
    程車司機拿一頂安全帽給成功路派出所，說是搶奪高女之歹徒之安全帽，成功路
    派出所再將該安全帽交給苓雅分局刑事組採指紋（按案發時成功路派出所與苓雅
    分局在同一棟建築內），經送鑑定結果為丁○○之指紋後，才知丁○○犯案，乃
    重新找乙○○前來分局製作筆錄，高女方告訴事情原委，計程車司機交來安全帽
    時，警方未讓其留下姓名住址，是承辦人員之疏忽等語（見本院九十一年三月二
    十七日筆錄），然乙○○被搶時係深夜二時許，高女攔乘計程車追緝，未能趕上
    ，乃要司機載其回成功路派出所，顯見當時歹徒車速甚快，否則計程車安會無法
    趕上；再計程車司機既將高女載至成功路派出所，時間已有折騰，其又如何回頭
    再去追而追上歹徒，且能確認歹徒面貌，並以慢速衝撞歹徒，蓋司機既以慢速衝
    撞，則歹徒之速度當必更慢，否則豈能撞上；又以當時歹徒既快速脫逃以免追捕
    ，又豈會將速度慢下而讓司機追撞，況高女向成功路派出所報案後，經警員製作
    筆錄時，並未看見計程車司機拿安全帽來派出所，已如前述，則嗣後高女於苓雅
    分局刑事組及原審所供有看到計程車司機拿安全帽來派出所云云，其真實性即有
    可疑；則其後縱有計程車司機拿安全帽來警局，既未就該司機如何拿到安全帽之
    情形詳予訊問製作筆錄，何能憑空杜撰﹖該安全帽之來處既有可疑，即不能以安
    全帽上留有被告之指紋，遽認被告涉有搶奪乙○○皮包之犯行，況乙○○於原審
    審理時，亦無法指認被告即為搶奪其皮包之歹徒（見原審卷第九七頁），更不能
    徒憑安全帽之指紋，而為不利被告之論斷。
五、再查被告丁○○於警訊時雖自白曾於八十九年元月中旬下午十四時左右，由其騎
    機車後載綽號「俊宏」之男子，在高雄市○○區○○路，由「俊宏」下手行搶一
    婦女皮包，內有五、六千元、行動電話、提款卡、身分證等證件等情（見楠梓分
    局卷第一頁），然其後被告於原審及本院歷次審理時則堅決否認其事，本院核閱
    被告之警訊筆錄，被告自白共犯五件搶案，警方認僅一件即被告自白在楠梓路之
    搶奪核與被害人丙○○報案之事實相符，乃將本件移送檢察官偵查起訴，惟經本
    院調閱被害人丙○○向楠梓派出所之報案筆錄，其係報案稱：於八十九年元月十
    三日下午四時十分在楠梓路八七號前被搶，則時間上已有不符（被告稱下午二時
    左右，陳女則稱係下午四時十分），且搶得之財物，被告稱皮包內有五、六千元
    ，陳女則稱現金七千元，亦有不符；況被告自白後，楠梓分局即於八十九年二月
    十五日傳喚丙○○，提示被告之甲面、側面相片讓陳女指認，據陳女供稱：「該
    照片之人我沒有看到他的臉，但身高體型很像」（見楠梓分局卷第六頁），其於
    檢察官偵查中，則明確供稱：「不是這個人搶我的，搶我的人比照片還英俊」等
    語（見八十九年度偵字第六二六號卷第十三頁）。又被告於警訊時曾供稱其搶來
    之行動電話都是賣給鼓山二路之鼓山通訊行負責人陳永彬，警員乃帶同被告前往
    鼓山通訊行，依被告所指扣得行動電話三支，但據陳永彬供稱該三支行動電話是
    客人舊換新所估得（同上警卷第五頁）即警方亦無法查明失主，此情亦據楠梓分
    局於移送書明，是被告在警訊時之自白核與事實不符，即不能採為犯罪之依據
    。
六、綜上所述，並無確切之證據足認被告丁○○有公訴人所指之搶奪犯行，原審未予
    詳察，遽予論罪科刑，自有未洽，被告上訴指摘原判決不當，非無理由，應由本
    院將原判決撤銷，諭知被告無罪。
據上論斷，應依刑事訴訟法第三百六十九條第一項前段、第三百六十四條、第三百零
一條第一項，判決如主文。
本案經檢察官鄭文貴到庭執行職務。
中    華    民    國     九十一     年       四       月      三十      日
                              臺灣高等法院高雄分院刑事第四庭
                                  審判長法官  蕭權閔
                                        法官  李嘉興
                                        法官  陳吉雄
右甲本證明與原本無異。
如不服本判決應於收受本判決後十日內向本院提出上訴書狀，其未述上訴理由者，
並得於提起上訴後十日內向本院補提理由書狀（均須按他造當事人之人數附繕本)「
切勿逕送上級法院」。
                                      書記官  黎  珍
中    華    民    國     九十一     年       五       月       二       日
                                                                        Ｋ
